【裁判字號】    96,交聲,387
【裁判日期】    970131
【裁判案由】    聲明異議
【裁判全文】
臺灣臺南地方法院交通事件裁定         96年度交聲字第387號
移送機關    交通部公路總局嘉義區監理所台南監理站
異議人即
受處分人    乙○○
上列受處分人因違反道路交通管理處罰條例案件，對於交通部公
路總局嘉義區監理所台南監理站民國96年4月26日所為之處分（
處分案號：嘉監南字第裁74-S00000000號），聲明異議，本院裁
定如下：
    主  文
異議駁回。
    理  由
一、原處分意旨略以：異議人即受處分人徐國佑（下稱異議人）
    所有之牌照號碼ORR-793號重型機車，於民國（下同）96年2
    月14日15時21分，在台南市○○路○段213號巷口，因駕車
    行經有燈光號誌管制之交岔路口闖紅燈，遭警逕行舉發，嗣
    經交通部公路總局嘉義區監理所臺南監理站（下稱移送機關
    ），於96年04月26日，依道路交通管理處罰條例第53條第1
    項、第63條第1項及違反道路交通管理件事件統一裁罰基準
    表等規定，裁處罰鍰新台幣1,800元，並記違規點數三點。
二、本件聲明異議意旨略以：因舉發員警未提出具體事實，且未
    給予陳述意見，為此警察局交通事件裁決所所為之處分顯有
    錯誤，為此，提出聲明異議等語。
三、按汽車駕駛人，行經有燈光號誌管制之交岔路口闖紅燈者，
    處新臺幣一千八百元以上五千四百元以下罰鍰，並記違規點
    數三點。道路交通管理條例第53條第1項及第63條第1項第3
    款分別定有明文。
四、經查：
（一）異議人遭警舉發，於上開時、地，駕駛牌照號碼ORR-793
      號重型機車，由南向北闖紅燈直行，有臺南縣警察局96年
      2月14日南市警交字第S00000000號舉發違反道路交通管理
      事件通知單1份附卷可稽。
（二）異議人雖辯稱本件違規行為並無證據，難認其有闖紅燈之
      行為云云，然異議人於上揭時、地，行經前揭路口時，遇
      紅燈未停仍直行等情，業據證人即舉發警員甲○○於本院
      96年6月25日訊問時，到庭具結證述明確，其證稱：「（
      法官問：本件是否你舉發？）是的。」、「（法官問：異
      議人在尚未被舉發之前是如何行駛？）當時他行駛海佃路
      一段由南向北，我們巡邏的方向是從海佃路一段213巷出
      來，當時我們的方向是綠燈，所以他的行向應是紅燈，我
      們行經路口時，看到異議人闖紅燈從213巷南向北騎過去
      ，我們就尾隨他，但因車很多沒有立即攔停，而到下一個
      路口時才予以攔停，攔停之後異議人有表示他沒有闖紅燈
      ，但我們告訴他，他闖紅燈的路口是海佃路213巷的路口
      ，而不是攔停的路口，他就沒有再表示異議，之後就簽名
      了。」等語在卷（見是日之訊問筆錄）。按證人甲○○乃
      為原處分機關所認定異議人有前開違規行為之證人，其已
      到庭在本院法官面前以言詞供述異議人有前開違規事實，
      並已就當時燈號變換情形、執勤所處位置、異議人行駛路
      徑及闖紅燈過程等情節詳述具體明確，且證人甲○○為依
      法執行勤務之員警，與異議人毫無怨懟，衡情當無自陷偽
      證罪而構詞誣賴異議人之理，另於本件卷存證據資料內並
      無任何積極證據足以證明證人甲○○上開供述係屬虛偽，
      本院自不得僅以證人甲○○為本件開單舉發異議人之員警
      而全盤抹煞其所具有之證人資格，從而，本院由其上開證
      述已得有異議人確有上開違規行為之心證，是異議人前開
      所辯，實不足採，異議人之上述違規事實，應堪認定。
（三）又交通警察製單舉發違反道路交通管理處罰條例所列之違
      規事實，本質上為行政處分，係公務員基於職務上之權力
      ，依法就特定之具體事件所為之具公法上效果之單方面行
      政行為，基於公務員為公法上行為具有公信力之原則，該
      行政行為當可被推定為真正，其據以依法處分之事實認定
      亦為正確無誤。本此公信原則，乃立法者賦予行政機關制
      定違反道路交通事件統一裁罰標準及處理細則，使執勤警
      員得當機處分以達其維護交通秩序、安全之行政目的。若
      謂公務員一切行政行為均需預留證據以證其實，則國家行
      政勢必窒礙難行，據此，刑事訴訟法就犯罪證據有關之規
      定中，與屬行政秩序罰之交通違規裁罰本質不合之部分，
      自不在準用之列，因此，本院查無任何證據足資證明執勤
      員警有捏造事實違法取締之情事存在，則執勤警員本其維
      護交通秩序、安全職責所為之舉發，自應受到合法、正確
      之推定。
（四）另按警方取締交通違規事件，其以照相方式取證者，固足
      為違規之證明，惟警員當場舉發者，舉發之員警本身之目
      睹、耳聞，亦為違規人違規之證明，非必所有之違規事件
      ，均需有照相方足為違規之證據。況警察執行勤務，事項
      繁瑣，且違規情形一過即逝，並非長期存在，何能要求警
      察必備有照相機取證？是本件縱無舉發照片為佐證，然異
      議人之違規行為既經證人甲○○具結證述明確，且其所述
      內容並無何矛盾或違背經驗法則之處，自得為本院判斷之
      依據。
五、綜上所述，依據證人甲○○之證言，異議人於前揭時、地有
    闖紅燈之違規事實，應堪認定。則移送機關據以援引道路交
    通管理處罰條例第53條第1項、第63條第1項第3款及違反道
    路交通管理事件統一裁罰標準表之規定，裁處異議人罰鍰新
    台幣1,800元，並記違規點數3點，核無違誤或不當，本件異
    議為無理由，應予駁回。
六、據上論斷，應依道路交通管理處罰條例第87條第2項、道路
    交通案件處理辦法第19條，裁定如主文。
中    華    民    國    97    年    1     月    31    日
                      交通法庭  法  官  陳淑勤
以上正本證明與原本無異。
如不服本裁定應於送達後5日內向本院提出抗告狀。
                                書記官  陳金堂
中    華    民    國    97    年    1     月    31    日


司法院資訊處製作；財團法人民間司法改革基金會備份。
